臺灣高雄地方法院民事判決　九十三年度簡字第一五號
　　原　　　告　乙○○
　　法定代理人　丙○○
　　　　　　　　甲○○
　　被　　　告　丁○○
右當事人間損害賠償事件，經本院刑事庭裁定移送前來，嗣於民國九十三年七月二十
日言詞辯論終結，判決如下：
    主      文
被告應給付原告新臺幣壹拾伍萬零貳佰零柒元，及自民國九十三年四月二十九日起至
清償日止按週年利率百分之五計算之利息。
訴訟費用由被告負擔。
    事實及理由
一、本件被告經合法通知，未於言詞辯論期日到場，核無民事訴訟法第三百八十六條
    各款所列情形，爰依原告之聲請，由其一造辯論而為判決。
二、原告主張：被告於民國九十二年五月九日十七時二十五分許，在駕駛車牌號碼Ｙ
    四－五一八號營業用小客車行經高雄市○○區○○路一九五巷三號前時，因未保
    持安全距離致擦撞適在該處購買冷飲之伊之身體，伊為提醒被告注意，乃以徒手
    拍打被告所駕上開小客車，詎被告見狀竟下車大聲斥責並出手對伊毆打，致伊因
    此受有臉頰部挫傷腫痛、左橈骨骨折、左尺骨莖突骨折等傷害，而伊傷後診療迄
    今，業計支出醫療費用新臺幣（下同）五萬零二百零七元，且伊因本次傷害受有
    生活不便及精神壓力等損害，爰併請求被告應賠償伊精神慰撫金十萬元，為此乃
    依侵權行為損害賠償請求權請求判令被告應給付十五萬零二百零七元及自起訴狀
    繕本送達之翌日即九十三年四月二十九日起至清償日止，按週年利率百分之五計
    算之利息。
三、被告未於言詞辯論期日到場，據其以前所提書狀聲明及陳述略以：伊並未於上開
    時日駕車擦撞原告，本件糾紛係因原告無故拍打伊所駕車輛並出手毆打伊致傷，
    伊迫不得已始予反擊，故原告之挑釁行為於其所受傷害顯然與有過失，又原告之
    傷勢係因其原本即有之舊傷再次受到拉扯所致，與本次糾紛並無關聯，且原告所
    請求之醫療費用中僅四千八百四十五元係其自行負擔，餘均為健保給付，自不得
    向伊請求，而原告僅住院五日即可出院，所受傷勢顯屬輕微，故原告所請求之精
    神慰撫金亦屬過高，爰聲明求為判決原告之訴駁回。
四、本件原告主張其於上開時、地因認遭被告所駕前揭車輛擦撞身體而以徒手拍打該
    車輛，詎被告下車後竟出手對其毆擊，而被告業因前開事件經本院刑事庭認有傷
    害行為而判處有期徒刑六月確定等情，此有本院九十二年度簡上字第六九四號刑
    事判決在卷可稽，並經本院查閱卷附上開刑事卷宗影本無訛，而被告除於擦撞原
    告身體之事實外，於此亦不爭執而堪信原告此部分之主張為真實，惟其則另以前
    揭情詞置辯。經查：
  (一)本件紛爭係因原告認遭被告駕車擦撞而拍打被告所駕上開車輛，被告見狀乃下
      車與之發生拉扯並先出手毆打原告，致原告受傷倒地乙節，業據證人林忠憲於
      前開刑事案件審理中證述在卷，而被告於兩造爭執後乃先動手推原告肩膀，並
      互相拉扯一、二分鐘後跌倒等情，亦為被告於上開案件中所自承，另原告於事
      發後隨即在同日十九時十分許前往重仁骨科醫院急診接受治療，經診斷受有臉
      頰部挫傷腫痛、左橈骨骨折及左尺骨莖突骨折等傷害，又原告雖曾於同年三月
      七日因玩足球跌倒而受有左橈骨遠位性骨折之傷害，惟該傷經石膏固定後已於
      同年四月四日拆除石膏，恢復情形良好，而本次傷勢乃係左橈骨遠位骨折併移
      位及左尺骨莖突骨折，故二者並無關連等情，亦有診斷證明書及重仁骨科醫院
      九十三年一月二十七日（九十三）仁字第０二一號函附於上開刑事卷宗可證，
      是被告既確曾出手與原告拉扯，且原告於事發後旋即就醫驗傷，其所受傷勢自
      確係被告出手毆擊所致，且原告前傷業已癒合，與本次所受傷害已無關連，被
      告所辯原告傷勢係屬舊傷而與本件事故無關云云自屬無據，今原告既因被告之
      毆打致受有上開傷害，被告就此自應負侵權行為責任，則原告依侵權行為損害
      賠償請求權主張被告應負賠償責任，依法洵屬有據。至被告雖辯以本件係因原
      告先行出手挑釁致其成傷而應負與有過失責任云云，惟系爭事件係因被告先行
      出手毆打原告業如上開證人所述，且以被告拉扯即得致原告骨折成傷，並兩造
      當時年紀之懸殊，顯見原告於體型、氣力上均遠遜於被告，其自無有能力先行
      出手毆打被告且致其受傷者，被告所辯顯屬無稽而無可採，附此敘明。
  (二)按不法侵害他人之身體或健康者，對於被害人因此喪失或減少勞動能力，或增
      加生活上之需要時，應負損害賠償責任，又不法侵害他人之身體、健康、名譽
      、自由、信用、隱私、貞操，或不法侵害其他人格法益而情節重大者，被害人
      雖非財產上之損害，亦得請求賠償相當之金額，民法第一百九十三條第一項及
      修正後民法第一百九十五條第一項分別定有明文。本件被告乃因上開故意傷害
      行為而致原告受有前述傷害，其就此自應負侵權行為之損害賠償責任，茲就原
      告所得請求之損害賠償金額計算如后：
    １、醫療費用部分：
        按「全民健康保險法第一條後段固規定，就該法未規定之事項應適用保險法
        相關規定。惟全民健康保險性質上係屬健康、傷害保險，除有全民健康保險
        法第八十二條規定之情形外，依保險法第一百三十條、第一百三十五條準用
        同法第一百零三條之規定，全民健康保險之保險人不得代位行使被保險人因
        保險事故所生對於第三人之請求權，要無保險法第五十三條規定適用之餘地
        。是全民健康保險之被保險人，非因汽車交通事故受傷害，受領全民健康保
        險提供之醫療給付，其因侵權行為所生之損害賠償請求權並不因而喪失」，
        最高法院八十九年度臺上字第八０五號著有判決意旨可資參照。本件原告因
        遭被告毆打受傷後，乃自事發日起至同月十三日止在重仁骨科醫院住院治療
        ，出院後並陸續至該院接受門診，期間計支出醫療費用五萬零二百零七元，
        此有門診費用明細表、住院費用明細表等件在卷可稽，而上開費用雖併含有
        健保給付之四萬五千三百六十二元，惟原告係本於全民健康保險之法律關係
        受領此部分給付，揆諸上開說明，其對於被告故意侵權行為所生之損害賠償
        請求權並不因而喪失，故被告辯以原告所得請求之醫療費用應以其自負額為
        限云云即屬無據，是上開費用既均屬醫療上必要之支出，依法自均應予以准
        許，
    ２、精神慰撫金部分：
        本件原告因上開事故而致受有左橈骨骨折、左尺骨莖突骨折及臉頰部挫傷腫
        痛等傷害，並經手術以鋼釘、鋼絲固定，於出院後復陸續接受門診治療已如
        前述，則其因此之傷害而致精神受有莫大痛苦可堪認定。查原告係七十三年
        十一月八日生，事發當時為高雄市立高雄高級中學三年級學生，現就讀臺灣
        嘉義大學應用物理學系，名下並無任何財產，而被告教育程度高中肄業，現
        以駕駛計程車為業，名下亦無財產乙節，此有畢業證書、學生證及稅務電子
        閘門財產所得調件明細表等件附卷足憑，爰審酌兩造經濟狀況、原告所受傷
        害程度及受傷期間就學及生活上之諸多不便等一切情狀，認原告所請求之精
        神慰撫金十萬元尚屬適當。
    綜上所述，本件原告所得請求賠償之金額計為十五萬零二百零七元，從而原告請
    求上開金額及其遲延利息為有理由，自應予以准許。
五、本件為判決基礎之法律關係已臻明確，兩造其餘攻擊防禦方法核與判決結果不生
    影響，毋庸一一論列，另本件所命給付雖未逾五十萬元，然本件判決後已不得上
    訴第三審，自無依職權宣告假執行之必要，均併此敘明。
六、據上論結，本件原告之訴為有理由，爰依民事訴訟法第三百八十五條第一項前段
    、第七十八條，判決如主文。
中　　　華　　　民　　　國　　九十三　　年　　　八　　　月　　十七　　　日
                                      民事第五庭
~B審判長法官  黃  宏  欽
~B法      官  何  悅  芳
~B法　　　官　謝  雨  真
右為正本係照原本作成。
本判決不得上訴。
中　　　華　　　民　　　國　　九十三　　年　　　八　　　月　　十七  　　日
~B法院書記官　洪  育  祺
